臺灣新北地方法院刑事判決
111年度審交訴字第103號
公  訴  人  臺灣新北地方檢察署檢察官
被      告  翁德陽


上列被告因公共危險案件，經檢察官提起公訴（111年度偵字第
11478號），被告於本院準備程序中就被訴事實為有罪之陳述，
經告知簡式審判程序之旨，並聽取當事人之意見後，經本院合議
庭裁定由受命法官獨任行簡式審判程序，判決如下：
    主  文
翁德陽駕駛動力交通工具，而有吐氣所含酒精濃度達每公升零點
貳伍毫克以上情形，處有期徒刑叁月，如易科罰金，以新臺幣壹
仟元折算壹日。又駕駛動力交通工具發生交通事故，致人傷害而
逃逸，處有期徒刑肆月，如易科罰金，以新臺幣壹仟元折算壹日
。應執行有期徒刑伍月，如易科罰金，以新臺幣壹仟元折算壹日
。
    事  實
一、翁德陽於民國110年11月14日8時許，在新北市板橋區農村公
    園飲用威士忌後，未待體內酒精濃度消退，竟基於酒後駕駛
    動力交通工具之犯意，於同日10時許，仍騎乘車牌號碼000-
    000號普通重型機車上路，嗣於同日10時30分許，沿新北橋
    機車道往三重方向（轄屬新北市三重區）行駛，下橋時因其
    酒後注意、反應力及行車控制力均有減弱，不慎擦撞橋墩而
    倒地，致同向後方由蔡凱翔所騎乘車牌號碼000-0000號普通
    重型機車閃避不及而撞上倒地，使蔡凱翔受有右側踝部挫傷
    、右側手部、左側足部、左側手部擦傷等傷害（所涉過失傷
    害部分，業經蔡凱翔撤回告訴，另由檢察官為不起訴處分）
    。詎翁德陽知悉其已騎車發生交通事故致蔡凱翔受有傷害，
    未盡其救護義務，亦未留下聯絡方式，或停留現場等候警方
    處理，竟另基於肇事逃逸之犯意，任由蔡凱翔停留於現場，
    且未經其同意，逕自騎乘前開車輛逃離現場。嗣經警據報到
    場，蔡凱翔提供肇事者之車牌號碼給到場處理之員警，員警
    隨後於上開機車道下橋出口處，發現翁德陽手牽機車步行在
    機車道上，遂上前盤查後發現其車牌號碼與肇事者相符，並
    於同日11時20分許，對其施以吐氣酒精濃度測試，當場測得
    其吐氣所含酒精濃度測定值達每公升0.64毫克，因而查獲。
二、案經新北市政府警察局三重分局報告臺灣新北地方檢察署檢
    察官偵查起訴。　　
　　理  由
一、查本案被告翁德陽所犯係死刑、無期徒刑、最輕本刑為3年
    以上有期徒刑以外之罪，且非高等法院管轄第一審案件，其
    於準備程序中就被訴事實為有罪之陳述，經本院告知簡式審
    判程序之旨，並聽取公訴人、被告之意見後，本院合議庭裁
    定由受命法官獨任進行簡式審判程序審理，則本案證據之調
    查，依刑事訴訟法第273條之2規定，自不受同法第159條第1
    項、第161條之2、第161條之3、第163條之1及第164條至第1
    70條規定之限制，合先敘明。
二、上開事實，業據被告於本院準備程序及審理時坦承不諱，核
    與證人即告訴人蔡凱翔於警詢及偵訊中之證述情節相符（見
    偵字卷第17至20頁、第101至103頁），並有警員職務報告2
    份、新北市立聯合醫院出具之診斷證明書1紙、監視器錄影
    擷取畫面4張、行動電話錄影擷取畫面2張、道路交通事故現
    場圖、道路交通事故調查報告表㈠㈡各1份、現場照片16張、
    道路交通事故當事人酒精測定紀錄表1份等在卷可稽（見偵
    字卷第7至9頁、第21頁、第25頁、第31至35頁、第39至53頁
    、第57頁），足認被告之自白與事實相符，堪以採信。本案
    事證明確，被告上開犯行，堪以認定，應予依法論科。　　
三、論罪科刑
(一)罪名：
 1、按行為後法律有變更者，適用行為時之法律。但行為後之法
    律有利於行為人者，適用最有利於行為人之法律，刑法第2
    條第1項定有明文。查：被告行為後，刑法第185條之3第1項
    第1款之駕駛動力交通工具吐氣所含酒精濃度達每公升0.25
    毫克以上罪，業經修正，並於111年1月28日公布施行，同年
    月30日生效。修正前刑法第185條之3第1項第1款之罪，其刑
    度為「2年以下有期徒刑，得併科20萬元以下罰金」，修正
    後則為「3年以下有期徒刑，得併科30萬元以下罰金」，經
    比較修正前後之規定，修正後之規定並無較有利於被告，應
    適用行為時即修正前之規定。　　
 2、核被告所為，係犯修正前刑法第185條之3第1項第1款之駕駛
    動力交通工具而有吐氣所含酒精濃度達每公升0.25毫克以上
    情形之公共危險罪，及刑法第185條之4第1項前段之駕駛動
    力交通工具發生交通事故致人傷害而逃逸罪。
(二)罪數：　　
　　被告所犯上開2罪間，犯意各別，行為互殊，應予分論併罰
　　。
(三)按刑法第59條規定，犯罪之情狀可憫恕者，得酌量減輕其刑
    ，同法第57條規定，科刑時應審酌一切情狀，尤應注意左列
    事項（共10款）為科刑重輕之標準，兩條適用上固有區別，
    惟所謂「犯罪之情狀」與「一切情形」云云，並非有截然不
    同之領域，於裁判上酌減其刑時，應就犯罪一切情狀（包括
    第57條所列舉之10款事項），予以全盤考量，審酌其犯罪有
    無可憫恕之事由（即判例所稱有特殊之原因與環境等等，在
    客觀上足以引起一般同情，以及宣告法定低度刑，是否猶嫌
    過重），以為判斷。故適用第59條酌量減輕其刑時，並不排
    除第57條所列舉10款事由之審酌（最高法院70年度第6次刑
    事庭會議決議意旨參照）。又肇事逃逸罪之法定刑為「6月
    以上5年以下有期徒刑」，然同為肇事逃逸之人，其原因動
    機不一，犯罪情節未必盡同，其逃逸行為所造成危害社會之
    程度自屬有異，法律科處此類犯罪，所設之法定最低本刑卻
    同為「6月有期徒刑」，不可謂不重。於此情形，倘依其情
    狀處以較輕之有期徒刑，即足以懲儆，並可達防衛社會之目
    的者，自非不可依客觀之犯行與主觀之惡性二者加以考量其
    情狀，是否有可憫恕之處，適用刑法第59條之規定酌量減輕
    其刑，期使個案裁判之量刑，能斟酌至當，符合比例原則。
    查本案被告駕駛動力交通工具發生交通事故後未對被害人蔡
    凱翔為適當救護即離開現場，固有不該，惟念被害人所受傷
    勢為右側踝部挫傷、右側手部、左側足部、左側手部擦傷等
    傷害，傷勢尚屬輕微，並非達已臨命危、瀕死之境或深度昏
    迷頓成無自救力之狀態；再觀諸本案案發時間為上午10時30
    分許，車禍發生地點為市區道路，被害人亦非陷於人煙罕至
    難以尋求救助之境，致無救助力之機率甚低；再衡以被告於
    本院審理時坦承駕駛動力交通工具發生交通事故致人傷害逃
    逸犯行，並於偵查中已與被害人達成調解，並履行完畢，有
    新北市三重區調解委員會調解書1件在卷可參（見偵字卷第9
    1頁），已盡力賠償所生之損害。綜衡本案犯罪情狀、手段
    、結果等節，認縱對被告所犯駕駛動力交通工具發生交通事
    故致人傷害逃逸罪部分科以法定最低刑度，猶嫌過重，其犯
    罪情狀在客觀上足以引起一般人之同情，爰依刑法第59條規
    定，就所犯駕駛動力交通工具發生交通事故致人傷害逃逸罪
    部分予以酌減其刑。
(四)量刑：　　
　　爰審酌被告明知酒精成分對人之意識能力具有不良影響，酒
    後駕車對一般往來之公眾及駕駛人自身皆具有高度危險性，
    既漠視自己安危，尤罔顧公眾安全，於服用酒類後仍執意騎
    乘普通重型機車上路，復因酒精影響其駕駛之操控及反應能
    力而發生交通事故，並衡酌本案酒後所駕駛之動力交通工具
    為普通重型機車，經測得之吐氣所含酒精濃度為每公升0.64
    毫克，又明知已肇事致告訴人受傷，竟逕自騎車逃離現場，
    顯然欠缺尊重用路人生命安全之觀念，所為應予非難，且其
    前於100年間，已有2次因酒後不能安駕駛致交通危險之同類
    型犯罪，經法院判決確定及執行之紀錄，有臺灣高等法院被
    告前案紀錄表在卷可稽；兼衡其國中畢業之智識程度（見本
    院卷附之被告個人戶籍資料查詢結果）、於本院審理時自陳
    之家庭生活與經濟狀況（見本院簡式審判筆錄第4頁），及
    犯後坦承犯行，且於偵查中已與告訴人成立調解並賠償損害
    完畢，此有新北市三重區調解委員會調解書、聲請撤回告訴
    狀各1份附卷可參（見偵字卷第91頁、第107頁）等一切情狀
    ，分別量處如主文所示之刑，並均諭知如易科罰金之折算標
    準，及定其應執行之刑，並諭知如易科罰金之折算標準。
據上論斷，應依刑事訴訟法第273條之1第1項、第299條第1項前
段，刑法第2條第1項前段、刑法第185條之3第1項第1款（修正前
）、刑法第185條之4第1項前段、第59條、第41條第1項前段、第
51條第5款，刑法施行法第1條之1，判決如主文。　　
本案經檢察官簡群庭偵查起訴，檢察官高智美到庭執行職務。
中　　華　　民　　國　　111 　年　　7 　　月　　20　　日
                  刑事第二十五庭  法  官  白光華
以上正本證明與原本無異
如不服本判決，應於判決送達後20日內敘明上訴理由，向本院提
出上訴狀 (應附繕本) ，上訴於臺灣高等法院。其未敘述上訴理
由者，應於上訴期間屆滿後20日內向本院補提理由書「切勿逕送
上級法院」。
                                  書記官　楊貽婷
中　　華　　民　　國　　111 　年　　7 　　月　　20　　日
附錄本案論罪科刑法條全文：
修正前中華民國刑法第185條之3
駕駛動力交通工具而有下列情形之一者，處2年以下有期徒刑，
得併科20萬元以下罰金：
一、吐氣所含酒精濃度達每公升零點二五毫克或血液中酒精濃度
    達百分之零點零五以上。
二、有前款以外之其他情事足認服用酒類或其他相類之物，致不
    能安全駕駛。
三、服用毒品、麻醉藥品或其他相類之物，致不能安全駕駛。
因而致人於死者，處3年以上10年以下有期徒刑；致重傷者，處1
年以上7年以下有期徒刑。
曾犯本條或陸海空軍刑法第54條之罪，經有罪判決確定或經緩起
訴處分確定，於5年內再犯第1項之罪因而致人於死者，處無期徒
刑或5年以上有期徒刑；致重傷者，處3年以上10年以下有期徒刑
。

中華民國刑法第185條之4
駕駛動力交通工具發生交通事故，致人傷害而逃逸者，處6月以
上5年以下有期徒刑；致人於死或重傷而逃逸者，處1年以上7年
以下有期徒刑。
犯前項之罪，駕駛人於發生交通事故致人死傷係無過失者，減輕
或免除其刑。